【裁判字號】    99,上易,1092
【裁判日期】    990713
【裁判案由】    竊盜
【裁判全文】
臺灣高等法院刑事判決                99年度上易字第1092號
上  訴  人
即  被  告  乙○○
上列上訴人因竊盜案件，不服臺灣板橋地方法院98年度易字第32
73號，中華民國第一審判決（起訴案號：臺灣板橋地方法院檢察
署98年度偵字第26319號），提起上訴，本院判決如下：
    主  文
上訴駁回。
    事  實
一、余廣源（業經原審判決有期徒刑七月確定）於民國98年6月
    16日15時許，夥同陳勇州、呂芳億（上二人經檢察官通緝中
    ）、乙○○，共同基於意圖為自己不法所有之犯意聯絡，由
    陳勇州駕駛車號4110 -QV號自小客車，搭載呂芳億、乙○○
    ，一同至臺北縣永和市○○路239巷巷口附近，先由乙○○
    下車以按電鈴之方式，測試並選定無人之住家後，即以電話
    通知余廣源到場，待余廣源到場後，呂芳億即以不詳方式破
    壞甲○○位於臺北縣中和市○○路239巷10號之住處後門入
    內行竊（侵入住宅部分，未經告訴），余廣源則在外負責把
    風，陳勇州則駕車搭載乙○○先行離去，呂芳億在甲○○住
    處內竊得戒指2只、耳環15只、皮夾1只、佛像2尊、數位相
    機2台、古銅幣100枚、外幣共折合新台幣（下同）1萬5千元
    、現金3000元、電腦1台、信用卡3張等物品（合計價值約新
    台幣169,000元）後，旋與余廣源共乘1台機車離去，並至臺
    北縣永和市○○路上之某賓館與陳勇州、乙○○會合，一同
    分贓。嗣經警調閱上址監視器錄影帶，始悉上情。
二、案經甲○○訴由臺北縣政府警察局中和第一分局移送臺灣板
    橋地方法院檢察署檢察官偵查起訴。
    理  由
一、按被告以外之人於審判外之言詞或書面陳述，除法律有規定
    者外，不得作為證據；又被告以外之人於審判外之陳述，雖
    不符合同法第159條之1至第159條之4之規定，但經當事人於
    審判程序同意作為證據，法院審酌該言詞陳述或書面陳述作
    成時之情況，認為適當者，亦得為證據。當事人、代理人或
    辯護人於法院調查證據時，知有第159條第1項不得為證據之
    情形，而未於言詞辯論終結前聲明異議者，視為有前項之同
    意，刑事訴訟法第159條第1項及第159條之5分別定有明文。
    查上訴人即被告、檢察官對於以下本院作為得心證依據之各
    項證據資料，經本院審理時逐項提示，均同意作為證據（見
    本院卷第29頁、第34至36頁），且未於言詞辯論終結前聲明
    異議，視為同意作為證據，本院審酌上開各項證據作成時之
    狀況，認為並無不可信或不適當之情事，且亦無其他違背法
    定程序而取證之情形，依刑事訴訟法第159條之5規定、第
    159條之4之規定意旨，均有證據能力。
二、訊據上訴人即被告乙○○固不諱言於98年6月16日下午與陳
    勇州、呂芳億共同駕車前往臺北縣永和市○○路239巷巷口
    附近，並有下車按被害人甲○○住處之電鈴，發現沒有人在
    家，即以電話與余廣源聯絡，通知他朋友不在，叫他趕快過
    來等情，惟否認有何竊盜犯行，辯稱：案發當天是余廣源邀
    約過去他朋友家聊天，到案發現場後發現余廣源朋友不在，
    呂芳億打電話給余廣源叫他趕快過來，講到一半電話拿給伊
    ，余廣源到場後伊與陳勇州即離開，不知道呂芳億在現場做
    什麼，之後在賓館看見被害人的東西，才知道呂芳億與余廣
    源去偷竊云云。經查：
(一)上開竊盜事實，業據證人即被害人甲○○於警詢指訴綦詳（
    見偵卷第14至15頁），核與證人即共犯余廣源於警詢、偵查
    及原審證稱：98年6月16日當天是阿億先打電話給我，然後
    是阿億把手機拿給被告乙○○，變成乙○○跟我講電話，她
    叫我過去現場，到了現場才知道是阿億要偷東西，陳勇州、
    乙○○跟我說阿億已經進去了，叫我在停車場對面把風，之
    後乙○○、陳勇州就走掉，阿億就是呂芳億、乙○○之先生
    是陳勇州，我過去現場時乙○○及陳勇州還在，沒多久就走
    了，我並不認識屋主，不可能去那邊找朋友，叫乙○○按電
    鈴，到傍晚5點多的時候我就跟呂芳億在中正路的一家賓館
    ，把偷來的東西拿給陳勇州看，看有無他要的東西，能否換
    麼錢，乙○○也有在現場等語明確（見偵查卷第4至5頁、第
    99頁、第108頁、原審卷第47至48頁），而車號4110 -QV 號
    自小客車係共犯陳勇州向盧俊宏租用、門號0000000000行動
    電話是楊傑涵申辦後交予被告使用等情，復據證人盧俊宏、
    楊傑涵證述無訛（見偵查卷第8至9頁、第12至13頁），此外
    ，並有路口監視器錄影翻拍照片24張、門號0000000000、00
    00000000號、0000000000號、0000000000號行動電話通聯調
    閱查詢單及通聯紀錄各1份在卷可稽（見偵卷第16至17頁、
    第27至31頁、第47至65頁、第66至81頁、第82至84頁、第85
    至93頁），前開事實已足堪認定。
(二)被告雖以前揭情詞置辯，惟查，被告先於警詢時供稱：余廣
    源要我先生開車去永和市○○○街口載他回板橋家，我與我
    先生到達後不久，他過來跟我們說不用了，他要自己騎車回
    板橋，我們就離開了云云（偵卷第7頁反面）；復於偵查中
    供稱：余廣源要我們約在賓館，但我們沒有看到什麼東西云
    云（偵卷第106頁）；又於原審供稱：余廣源打電話叫我們
    去接他，我跟我先生才過去賓館云云（見原審具第49頁反面
    ）；再於本院供陳：我們到賓館載他，我去叫他下來，賓館
    裡有很多東西，我問他們東西哪裡來，他們才說是偷來云云
    （見本院卷第36頁反面），關於共犯余廣源、呂芳億行竊得
    手後至出租賓館房間內分贓時，被告有無在場乙節，被告前
    後供述並不一致，已難盡信。又查余廣源係受被告、呂芳億
    電話通知始騎乘機車到現場與被告、陳勇州、呂芳億等人會
    合，並非至上開地點找朋友，亦無要求被告先行至被害人住
    處按電鈴及余廣源、呂芳億竊得上開贓物後，被告陪同陳勇
    州至賓館房間內分贓乙節，已據證人余廣源證述在卷（見偵
    查卷第99、108頁、原審卷第47至48頁），且被告乙○○亦
    供陳：有在犯罪現場先按電鈴發覺無人應門後，即撥打電話
    告知余廣源上情，並叫余廣源到現場，待余廣源到場後，即
    與陳勇州離去，接獲余廣源通知後，確實有至永和市○○路
    上之某賓館找余廣源，並於房間內看見許多竊得之物品之情
    （見本院卷第28頁、第36頁反面），衡以被告如確實先至被
    害人住處找余廣源之朋友，何以對於該名友人之真實姓名、
    住所地址毫無所悉，實有可議，又其既已發覺該名友人不在
    住處，理應先行離去改日再訪，豈會另以電話通知余廣源朋
    友不在過去現場會合？甚且持續停留在現場，直至余廣源到
    場會合後，才與陳勇州離去，被告上開舉措，更加啟人疑竇
    。參以證人余廣源與被告並無宿怨，亦經被告、證人余廣源
    分別供述、證述在卷（見原審卷第50頁），況證人余廣源對
    於上開竊盜事實又供陳不諱，其證詞復受刑事具結刑責之擔
    保，應無甘冒刑事偽證重刑處罰危險或為推諉卸責，而故意
    設詞構陷被告之可能，益見證人余廣源前開所證確與事實相
    符，應堪採信。是被告上開所辯，顯與事實不符，並無可採
    。
(三)綜上所述，被告竊盜事證明確，犯行洵堪認定，應依法論科
    。
二、核被告乙○○所為，係犯刑法第321條第1項第2款之毀越門
    扇竊盜罪。按所謂結夥犯，應以在場共同實施或在場參與分
    擔實施犯罪之人確有3人以上為限，被告乙○○僅係於竊盜
    前先按電鈴測試，另陳勇州僅於竊盜前在現場，此2人均未
    於共犯呂芳億實施竊盜時在場，公訴人認被告另成立刑法第
    321條第1項第4款之罪云云，容有誤會，應予更正。而按以
    自己共同犯罪之意思，事先同謀，而由其中一部分人實施犯
    罪之行為者，均為共同正犯；又事前同謀，事後分贓，並於
    實施犯罪之際，擔任在外把風，顯係以自己犯罪之意思而參
    與犯罪，即應認為共同正犯（司法院大法官會議解釋第一○
    九號、司法院院字第二○三○號解釋意旨參照）。本件共犯
    余廣源雖係在場把風，被告乙○○與陳勇州除聯繫共犯余廣
    源到場把風外，事後並參與分贓行為，顯係以自己犯罪之意
    思參與竊盜行為，應對於全部所發生之犯罪結果共同負責，
    自無疑義。是被告乙○○與呂芳億、余廣源、陳勇州就前開
    竊盜行為，有犯意聯絡且行為分擔，為共同正犯。
四、原審以事證明確，適用刑事訴訟法第299條第1項前段，刑法
    第28條、第321條第1項第2款、第41條第1項前段，並審酌被
    告乙○○前無犯罪紀錄，素行尚佳，參與之犯罪情節輕微，
    兼衡其犯罪之動機、目的、手段、所生危害及犯罪後之態度
    ，公訴人求處有期徒刑8月稍嫌過重等一切情狀，量處有期
    徒刑六月，並諭知易科罰金之折算標準。經核其認事用法並
    無違誤，量刑亦稱允適，被告提起上訴，仍執前詞否認犯罪
    云云，核無理由，自應予駁回。
據上論斷，應依刑事訴訟法第368條，判決如主文。
本案經檢察官侯千姬到庭執行職務。
中    華    民    國    99    年    7    月    13    日
                  刑事第十八庭審判長法  官  吳鴻章
                                    法  官  曾淑華
                                    法  官  汪梅芬
以上正本證明與原本無異。
不得上訴。
                                    書記官  劉寶鈴
中    華    民    國    99    年    7     月    13    日
附錄：本案論罪科刑法條全文
中華民國刑法第321條
（加重竊盜罪）
犯竊盜罪而有左列情形之一者，處6月以上、5年以下有期徒刑：
一、於夜間侵入住宅或有人居住之建築物、船艦或隱匿其內而犯
    之者。
二、毀越門扇、牆垣或其他安全設備而犯之者。
三、攜帶兇器而犯之者。
四、結夥三人以上而犯之者。
五、乘火災、水災或其他災害之際而犯之者。
六、在車站或埠頭而犯之者。
前項之未遂犯罰之。

司法院資訊處製作；財團法人民間司法改革基金會備份。
